【裁判字號】    97,上易,1611
【裁判日期】    971027
【裁判案由】    妨害婚姻
【裁判全文】
臺灣高等法院臺中分院刑事判決        97年度上易字第1611號
上  訴  人
即  被  告  甲○○
選任辯護人  陳浩華律師
上列上訴人因妨害婚姻案件，不服臺灣臺中地方法院97年度易字
第2268號中華民國97年7月31日第一審判決（起訴案號：臺灣臺
中地方法院檢察署97年度偵字第774號），提起上訴，本院判決
如下：
    主  文
上訴駁回。
    理  由
一、依刑事訴訟法第350條、第361條、第362條、第367條規定，
    不服地方法院之第一審判決而上訴者，須提出上訴書狀，並
    應敘述具體理由，為上訴必備之程式；其所提出之書狀未敘
    述上訴理由，或僅曾以言詞陳述上訴理由者，均應於上訴期
    間屆滿後二十日內補提理由書於第一審法院。第一審法院經
    形式審查，認逾期未補提上訴理由者，應定期間先命補正；
    逾期未補正者，為上訴不合法律上之程式，應以裁定駁回。
    倘已提出上訴理由，但所提非屬具體理由者，則由第二審法
    院以上訴不合法律上之程式，判決駁回。而所謂具體理由，
    必係依據卷內既有訴訟資料或提出新事證，指摘或表明第一
    審判決有何採證認事、用法或量刑等足以影響判決本旨之不
    當或違法，而構成應予撤銷之具體事由，始克當之（例如：
    依憑證據法則具體指出所採證據何以不具證據能力，或依憑
    卷證資料，明確指出所為證據證明力之判斷如何違背經驗、
    論理法則）；倘僅泛言原判決認定事實錯誤、違背法令、量
    刑失之過重或輕縱，而未依上揭意旨指出具體事由，或形式
    上雖已指出具體事由，然該事由縱使屬實，亦不足以認為原
    判決有何不當或違法者（例如：對不具有調查必要性之證據
    ，法院未依聲請調查亦未說明理由，或援用證據不當，但除
    去該證據仍應為同一事實之認定），皆難謂係具體理由，俾
    與第二審上訴制度旨在請求第二審法院撤銷、變更第一審不
    當或違法之判決，以實現個案救濟之立法目的相契合，並節
    制濫行上訴（最高法院97年度臺上字第892號判決意旨可資
    參照）。又理由是否具體，則屬第二審法院審查之範圍，不
    在命補正之列，亦即上訴書狀已記載理由，並有具體之敘述
    時，其上訴既屬合法，第二審法院固應就其理由之是否可取
    ，為實體之審理及判斷；如認其上訴書狀雖記載理由，但並
    未具體敘述時，則無須再命補正，可逕認其上訴不合法，以
    判決駁回之（此有最高法院97年度臺上字第1281號判決意旨
    可參）。
二、經查，本案上訴人即被告甲○○（下稱被告）不服原審判
    決提起上訴，其上訴狀所載理由，係以：證人姜治平並無於
    被告相姦之證述中具結，而其係於民國97年1月18日偵查中
    具結，該次具結之證詞為「（你與被告甲○○何關係？）同
    居人關係。同居時間是從92年開始在臺中市南區租房子，93
    年以甲○○的名義買了龍井鄉○○路560號的房子，是94 年
    3、4月間搬到龍社路，直到96年7月2日。」、「我之前有給
    甲○○約63萬元、合庫提領的285000元，強制險28萬元，分
    別在92年間給63萬元，93年3月給合庫的285000元是我領出
    來給甲○○的，強制險28萬元是我領到後給甲○○的。都是
    現金。我每個月都有交給甲○○房子的分期付款」，其中證
    詞並無證述相姦之事實，原判決認事用法，不無誤會；又證
    人姜治平與被告由愛生恨，雙方仇恨已深，並因傷害案件互
    控而交惡，其之證詞可信性度低，證明力薄弱，原審採為論
    罪基礎，被告實難甘服云云。
三、惟查，上訴理由所提及之證人姜治平於97年1月18日偵查中
    具結之證言，係記載在該次訊問筆錄第2頁（見97年度偵字
    第774號卷第14頁）。惟緊接該頁之後的第3頁，證人姜治平
    仍繼續證述：「35000元，通常是從我郵局的帳戶匯錢給甲
    ○○的郵局的帳戶，她卡債的部分是每個月清償，合庫領的
    285000元她拿35000元繳卡債，其餘是房子的交房款。」、
    「（有無與甲○○發生性行為？於何時、何地為之？）有。
    從92年在臺中南區租屋時開始，至97年7月1日。地點大都是
    在臺中縣龍井鄉○○路560號，有時在台南的關子嶺的警光
    會館。每8至12天我從馬祖休假回來都會見面。我是94年7月
    請調馬祖。之前在彰化分局時見面時間是下班都會回住的地
    方。」（見上開卷第15頁），可知證人姜治平已明確具結證
    稱與被告有發生通、相姦之行為，被告上訴理由顯然是漏列
    證人姜治平於偵訊筆錄之後一頁證詞，尚有誤會。又原審並
    非僅依證人姜治平之證詞而為被告有罪之認定，且有參酌臺
    灣臺中地方法院檢察署96年度偵字第18478號傷害案中，被
    告於96年7月2日警詢時，自承因遭同居人姜治平毆打成傷，
    而前往聲請家暴保護令，且有與姜治平同住，1個月住1至2
    次，約5至7天，其2人為男女朋友關係等情節（見上開卷第
    25頁背面至第26頁），以及被告於同署96年度偵字第21524
    號偽造文書案件，被告於檢察官訊問時之供述：其先前與姜
    治平曾有同居關係，後來分手，且其曾提領姜治平在合作金
    庫銀行帳戶內之金額新臺幣（下同）20萬元，另姜治平還曾
    交付30萬元給其，此50萬元是姜治平拿給其購買房屋之款項
    ，絕非其所竊取等語（見上開卷第40至41頁），並敘明證人
    姜治平之證詞何以可採之心證理由，並非僅以證人姜治平之
    證述作為被告有罪之唯一理由，此部分上訴意旨亦無理由。
四、綜上所述，本院依形式上觀察認原審判決認事用法並無違法
    或不當之處，被告上訴理由僅泛言原判決認定事實錯誤、違
    背法令，不足以認為原判決有何不當或違法，而構成應予撤
    銷之具體事由，自非屬得上訴第二審之具體理由。依上揭法
    律規定及判決意旨，被告提起之第二審上訴不合法律上程式
    ，爰不經言詞辯論，判決駁回上訴。
據上論斷，應依刑事訴訟法第367條前段、第372條，判決如主文
。
中    華    民    國    97    年    10    月    27    日
            刑事第五庭  審判長法  官  趙  春  碧
                              法  官  何  秀  燕
                              法  官  楊  真  明
上列正本證明與原本無異。
不得上訴。
                              書記官  劉  柯  裕
中    華    民    國    97    年    10    月    28    日


司法院資訊處製作；財團法人民間司法改革基金會備份。
